【裁判字號】    99,消債抗,17
【裁判日期】    990628
【裁判案由】    更生事件
【裁判全文】
臺灣新竹地方法院民事裁定            99年度消債抗字第17號
    抗  告  人  甲○○
    代  理  人  徐豐益律師
上列抗告人因消費者債務清理事件聲請更生，對本院於民國99年
3 月31日所為裁定提起抗告，本院裁定如下：
    主  文
抗告駁回。
抗告程序費用新台幣壹仟元由抗告人負擔。
    事實及理由
一、按聲請更生或清算不合程式或不備其他要件者，法院應以裁
    定駁回之，但其情形可以補正者，法院應定期間先命補正，
    消費者債務清理條例第8 條定有明文。次按聲請更生或清算
    ，徵收聲請費壹仟元，郵務送達費及法院人員之差旅費不另
    徵收，但所需費用超過應徵收之聲請費者，其超過部份，依
    實支數計算徵收之，前項所需費用及進行更生或清算之必要
    費用，法院得酌定相當金額，定期命聲請人預納之，逾期未
    預納者，除別有規定外，法院得駁回更生或清算之聲請；又
    債務人與金融機構協商成立者，不得聲請更生或清算，因不
    可歸責於己之事由致履行顯有重大困難者，不在此限，同條
    例第6 條、第151 條第5 項亦有明文。準此，債務人如於消
    費者債務清理條例施行前，已利用金融主管機關協調成立之
    中華民國銀行公會會員辦理消費金融案件無擔保債務協商機
    制，與金融機構成立協商，即須依約清償債務，僅於其後發
    生情事變更，在清償期間收入或收益不如預期，致該方案履
    行困難甚或履行不能，且因不可歸責於己之事由所致，始能
    聲請更生或清算。至如認該協商方案履行有其他不適當情形
    ，即應再循協商途徑謀求解決，不得逕依消費者債務清理條
    例聲請更生或清算，蓋該債務清償方案係經債務人行使程序
    選擇權而與債權人締結之債務清理契約，其即應受該契約之
    拘束，且消費者債務清理條例之規範目的，係在維持債務人
    基本生活之情況下，於債務人之能力範圍內盡力清償債務，
    非謂債務人得任意利用債務清理程序減輕債務，因此，為避
    免債務人針對已成立之協商方案任意毀諾，濫用更生或清算
    之債務清理程序，須債務人於協商成立後因不可歸責於己之
    事由，致其無法履行原定清償方案，始例外得依消費者債務
    清理條例聲請更生或清算。
二、本件抗告意旨略以：
    (一)抗告人在未開始更生程序之前，所需費用皆未超過應徵收
      之聲請費，故應於進行更生程序准予開始前再命抗告人繳
      納，以此駁回更生之聲請顯不合理。
    (二)抗告人於聲請更生前，利用金融主管機關協調成立之中華
      民國銀行公會會員辦理消費金融案件無擔保債務協商機制
      ，與各債權銀行成立協商，約定自民國（下同）95年4 月
      起分120 期，每月清償金額新台幣（下同）31,275元，96
      年7 月起即未再繳款，惟聲請人當時因薪資大幅減縮，扣
      除31,275元謹剩12,027元，尚須扶養父母及兩名子女共計
      四人，無法履行協商還款，實有不可歸責於己之事由致履
      行有重大困難云云，並聲明：原裁定廢棄，准許抗告人更
      生之聲請。
三、經核，抗告人所為抗告並無理由，茲詳述如次：
    (一)抗告人於原審具狀聲請更生，經原審於98年3月13日裁定
      命抗告人於10日內預納郵務送達費4,080元，該裁定於98
      年3月18日合法送達抗告人，有該裁定送達證書在卷可稽
      。抗告人迄於原審99年3 月31日裁定時猶未補正預納本院
      酌定之相當郵務送達費，亦有本院民事科查詢簡答表附於
      原審卷內可稽（見原審卷(二)第84頁）。經查，此等預納之
      郵務送達費用，乃係聲請更生時法院所須預予審酌而非裁
      定開始更生後始命補繳，此觀之消費者債務清理條第6 條
      規定若未預納，即得駁回更生之聲請自明。抗告人既逾期
      未為繳納，原審依消費者債務清理條例第8 條、第6 條規
      定，駁回抗告人更生之聲請，於法並無違誤。
    (二)又抗告人於消費者債務清理條例施行前就其積欠各金融機
      構之無擔保債務，利用金融主管機關協調成立之中華民國
      銀行公會會員辦理消費金融案件無擔保債務協商機制，與
      各債權銀行成立協商，約定自95年4 月起，按年息0%，分
      120 期，每月31,275元依各債權銀行債權金額比例清償債
      務，嗣繳交第16期至96年7 月起即未再繳納，於96年8 月
      經通報毀諾等情，有協議書及還款計劃書在卷可稽，堪可
      認定。
    (三)抗告人主張其於95年間協商時之每月薪資約60,000元，並
      應允上開履約條件，惟因薪資降為每月4 萬餘元，扣除協
      商金額，每月僅剩1 萬多元，配偶94年生女，96年又懷孕
      ，且因罹患糖尿病，身體不堪負荷，無法加班，薪水並遭
      扣薪三分之一而致毀諾云云，惟依照抗告人毀諾當年（96
      年）之年所得為757,375 元，換算平均月薪為63,115元，
      其毀諾當時之薪資與協商成立時之薪資並無重大變化或大
      幅減縮之情形，有財政部北區國稅局綜合所得稅各類所得
      資料清單附卷可稽（見原審卷(一)第27頁），而其配偶嗣後
      懷孕生子，亦非其所不能預見，自不可於協商後將此類情
      形歸諸於無法履行協商之不可歸責事由。另抗告人自承其
      於95年4 月間已患有糖尿病（見原審98年9 月2 日訊問筆
      錄），亦即此事由於協商時已知悉，抗告人於協商時自應
      予以考量。而抗告人係於毀諾後之96年11月間始遭債權人
      萬泰商業銀行聲請本院扣薪，並於97年8 月後始遭債權人
      永豐商業銀行圈存抵銷薪資所得，是此等事由均係發生於
      其毀諾之後，自不得執此認其於協商成立後有不可歸責於
      己之事由，致無法履行原定清償方案。
    (四)綜上所述，抗告人於債務協商通過迄至毀諾時，收入及財
      產既無重大改變，日常生活支出亦無因特別事由而增加，
      尚難認抗告人有何因不可歸責於己之事由，致履行顯有重
      大困難之情形。況縱有履行不便之情形致協商結果一時不
      能支付，亦得經由個別債權銀行協商程序以求適當履行債
      務。是抗告人聲請更生與前開規定不符，自應予駁回。從
      而，原審裁定駁回抗告人更生之聲請，核無違誤，抗告意
      旨猶執前詞，指摘原裁定不當，求予廢棄另為裁定，為無
      理由，應予駁回。
四、據上論結，本件抗告為無理由，依消費者債務清理條例第15
    條，民事訴訟法第495 條之1 第1 項、第449 條第1 項、第
    95條、第78條，裁定如主文。
中    華    民    國    99    年    6     月    28    日
                  民事第二庭    審判長法  官  王銘勇
                                      法  官  彭淑苑
                                      法  官  盧玉潤
以上正本證明與原本無異。
本裁定不得再抗告。
中    華    民    國    99    年    6     月    28    日
                                      書記官  謝國聖

司法院資訊處製作；財團法人民間司法改革基金會備份。
